【裁判字號】    99,交抗,869
【裁判日期】    990311
【裁判案由】    違反道路交通管理處罰條例
【裁判全文】
臺灣高等法院交通事件裁定             99年度交抗字第869號
抗  告  人
即受處分人  甲○○
上列抗告人因違反道路交通管理處罰條例案件，不服臺灣臺北地
方法院99年度交聲字第109號，中華民國99年1月29日所為裁定，
提起抗告，本院裁定如下：
    主  文
抗告駁回。
    理  由
一、本件抗告人即受處分人甲○○抗告意旨略以：「紅燈越線」
    為紅燈狀態後車輛越線之違規行為描述，受處分人係於「綠
    燈」時，為維持路口之淨空，不慎越線，不應受處分。原裁
    定依舉發照片2張所示，認定受處分人之車輛於1秒內位置相
    差10公分、車速為每小時9公里等情。然時速9公里，每秒應
    移動2.5公尺，故時速9公里之車輛，應為右側闖紅燈之925-
    NA號計程車。又依感應線圈原理，其上方有鐵磁材料截面積
    變化，才能造成磁場變化。從舉發照片所示，受處分人之車
    輛均位在感應線圈上，磁場之截面積相同，無法啟動照相機
    。爰請撤銷原裁定，更為適當之裁定云云。
二、按停止線，用以指示行駛車輛停止之界限，車輛停止時，其
    前懸部分不得伸越該線；本標線為白實線，寬30至40公分，
    依遵行方向之路面寬度劃設之；車輛面對圓形紅燈表示禁止
    通行，不得超越停止線或進入路口；又汽車駕駛人，駕駛汽
    車不遵守道路交通標誌、標線、號誌之指示，而本章（第二
    章）各條無處罰之規定者，處新臺幣（下同）900元以上1,
    800元以下罰鍰。道路交通標誌標線號誌設置規則第170條第
    1項前段、第2項前段、第206條第5款第1目、道路交通管理
    處罰條例第60條第2項第3款分別定有明文。
三、經查：
（一）本件受處分人於民國98年11月5日15時58分許，駕駛DT-58
      10號自用一般小客車，於臺北市○○○道120 巷巷口，因
      於其行向之號誌為紅燈時持續前進，輾壓感應線圈，觸動
      設置於該路口之「微電腦Ｓ感應線圈型自動採證多功能相
      機」拍照存證，攝得受處分人有「紅燈越線」之違規情事
      ，臺北市政府警察局萬華分局交通分隊員警以「不遵守道
      路交通標線之指示」為由，逕行開單舉發，並經原處分機
      關即臺北市交通事件裁決所於99年1月12日，依道路交通
      管理處罰條例第60條第2項第3款、違反道路交通管理事件
      統一裁罰基準及處理細則所訂之違反道路交通管理事件統
      一裁罰基準表之規定，裁處受處分人900元罰鍰等情，有
      現場違規舉發照片、原處分機關北市裁罰字第裁22-A0000
      0000號裁決書及臺北市政府警察局萬華分局98年12月10日
      北市警萬分交字第09833292800號函在卷可憑（見原審卷
      第8頁、第9頁、第12頁至第13頁）。
（二）本件舉發地點所使用之闖紅燈照相設備器材為停止線前方
      地面下埋設之固定式自動感應式線圈，有臺北市政府警察
      局萬華分局以98年12月10日北市警萬分交字第0983329280
      0號書函之說明可按（見原審卷第12頁）。而固定式自動
      感應式線圈之作用方式，係以感應線圈與路口號誌相互連
      結，須於號誌顯示為紅燈時，輾壓固定式電腦自動照相機
      之感應線圈，始會啟動相機拍照採證；反之，若行駛中之
      車輛係於綠燈或黃燈號誌下輾壓感應線圈，則不會啟動相
      機拍照採證。依卷附採證照片2張之數據資料顯示（見原
      審卷第8頁），本件舉發地點路口之黃燈號誌持續時間有
      3.0秒（參採證照片上之「1Y3」數據紀錄），已有充裕之
      時間，俾供駕駛人臨停於停止線前，待下一次綠燈亮起再
      行，惟受處分人所駕駛之車輛，於紅燈亮起後第1.6秒之
      際超越停止線經線圈感應（即第1張採證照片上「R016」
      數據紀錄），經偵測電腦判讀其越線行車而啟動拍攝第1
      張採證照片，而受處分人所駕駛車輛於紅燈亮起後第2.6
      秒時，仍以時速9公里之速度前進，故拍攝得第2張違規採
      證照片（即第2張採證照片上「R026」及「V＝09數據紀錄
      ）。據此，足認受處分人所駕駛之車輛係於紅燈已亮起1.
      6秒時始輾壓該感應線圈，於紅燈亮起2.6秒後，仍繼續前
      進而有紅燈越線之交通違規行為。受處分人辯稱其所駕車
      輛，於「綠燈」時已越線，因前方塞車，為維持路口淨空
      ，故停滯未繼續前進云云，與闖紅燈照相採證設備之固定
      式自動感應式線圈之作用方式及前引採證照片顯示行車數
      據紀錄不合，顯違事實，洵無可採。
（三）至於受處分人以時速9公里之數據，推算每秒應移動2.5公
      尺，感應線圈原理為其上方有鐵磁材料截面積變化，才能
      造成磁場變化，主張本案係925-NA號計程車闖紅燈而觸動
      該路口自動照相機，其並無紅燈越線之違規行為乙節。按
      一般車輛之長度約為4公尺，依前引採證照片所示之925-N
      A號計程車，於1秒內前進之距離已超過1個車身之長度（
      即超越4公尺以上），其時速當超越9公里甚多。反觀受處
      分人所駕駛車輛，雖前進位移之距離不足2.5公尺，然其
      後煞車燈處於亮燈狀態，堪認受處分人之車輛，原應係以
      時速9公里之速度前進並壓越路口停止線，嗣因受處分人
      瞬間踩踏煞車，致使其實際前進距離較依時速推算出之距
      離為短，故而受處分人前述抗辯，亦無從援為其有利之認
      定。
四、綜上所述，本件受處分人有於上開時地「不遵守道路交通標
    線指示」之違規行為，事證明確。原審據上事實認定，維持
    原處分機關依道路交通管理處罰條例第60條第2項第3款、違
    反道路交通管理事件統一裁罰標準及處理細則有關規定，裁
    處受處分人罰鍰900元之裁處分，其認事用法，核無違誤。
    受處分人漫詞主張其於綠燈時已越線、其所駕車輛不會觸動
    自動照相機云云，委無可採，原裁定亦已於理由中論駁甚詳
    ，核其抗告，為無理由，應予駁回。
據上論斷，應依道路交通管理處罰條例第89條、刑事訴訟法第41
2條，裁定如主文。
中    華    民    國    99    年    3     月    11    日
                  刑事第十三庭  審判長法  官   曾德水
                                      法  官   遲中慧
                                      法  官   陳恆寬
以上正本證明與原本無異。
不得再抗告。
                                      書記官   黃家麟
中    華    民    國    99    年    3     月    12    日

司法院資訊處製作；財團法人民間司法改革基金會備份。
